臺灣臺南地方法院臺南簡易庭民事判決
110年度南小字第170號
原      告  陳麗花
被      告  顏世均
上列當事人間請求侵權行為損害賠償事件，原告提起刑事附帶民
事訴訟（109年度簡附民字第178號），經本院刑事庭移送前來，
本院於民國110年3月4日言詞辯論終結，判決如下：
    主  文
被告應給付原告新臺幣貳萬元，及自民國一百零九年十月三十日
起至清償日止，按週年利率百分之五計算之利息。
原告其餘之訴駁回。
本判決原告勝訴部分得假執行。
原告其餘假執行之聲請駁回。
    事實及理由
一、本件原告主張：被告基於恐嚇之故意，於民國109年7月22日
    上午4時20分許，在門牌號碼臺南市○○區○○路0段000號建物
    前，向原告陳稱：「來啦來啦，來我家啦，來我家我處裡啦
    ，恁爸拿開山刀跟你處理」、「你兒子還有兩個孫子」（臺
    語）等語，恐嚇原告，致原告心生畏懼。本件原告因被告前
    開恐嚇之行為，受有非財產上之損害，為此，爰依民法第18
    4條第1項後段、第195條第1項規定，提起本訴等語。並聲明
    求為判決：被告應給付原告10萬元，及自刑事附帶民事起訴
    狀繕本送達被告之翌日起至清償日止，按週年利率5%計算之
    利息，並願供擔保，請准宣告假執行。
二、被告抗辯：並無恐嚇原告之意，如有恐嚇原告之意，不會要
    求原告至伊住處等語。並聲明：原告之訴駁回。 
三、兩造不爭執之事項：
　㈠被告於109年7月22日上午4時20分許，於門牌號碼臺南市○○區
    ○○路0段000號建物前，向原告陳稱：「來啦來啦，來我家啦
    ，來我家我處裡啦，恁爸拿開山刀跟你處理」、「你兒子還
    有兩個孫子」（臺語）等語。
　㈡被告因前揭行為涉犯恐嚇危害安全罪，經臺灣臺南地方檢察
    署（下稱臺南地檢署）檢察官以109年度偵字第15400號聲請
    簡易判決處刑書聲請簡易判決處刑後，業經本院刑事庭於10
    9年11月4日以109年度簡字第3166號刑事簡易判決判處被告
    犯恐嚇危害安全罪，處拘役30日，如易科罰金，以1,000元
    折算1日，嗣因無人上訴而告確定。
　㈢原告之學歷為國民中學畢業，職業為服務業；被告之學歷為
    高級職業學校肄業，現在待業中；又原告名下有土地1筆；
    被告名下無不動產。並有稅務電子閘門財產所得調件明細表
    2份在卷可佐（參見本院卷第20頁至第24頁、第25頁至第29
    頁）。
四、本件之爭點：
　㈠被告應否負侵權行為損害賠償責任？ 
　㈡原告主張依民法第184條第1項後段、第195條第1項規定，請
    求被告給付10萬元及法定遲延利息，有無理由？
五、得心證之理由：
　㈠本件原告主張被告於109年7月22日上午4時20分許，於門牌號
    碼臺南市○○區○○路0段000號建物前，向原告陳稱：「來啦來
    啦，來我家啦，來我家我處裡啦，恁爸拿開山刀跟你處理」
    、「你兒子還有兩個孫子」（臺語）等語之事實，為被告於
    言詞辯論時所不爭執，依民事訴訟法第436條之23準用同法
    第436條第2項，再準用同法第280條第1項規定，視同自認，
    原告主張之前揭事實，自堪信為真正。
　㈡按所謂恐嚇，指以使人心生畏懼為目的，對於他人為惡害之
    通知，凡一切之言語、舉動足以使他人心生畏懼者，均足當
    之。查，觀諸被告於前揭時地，向原告陳述之前揭言語，顯
    係告知原告，其將持開山刀處理雙方間之糾紛，並提醒原告
    尚有子、孫，在客觀上顯然足以使原告心生畏懼，應屬恐嚇
    之言語無疑。又被告於前揭時、地，既對原告陳述前揭言語
    ，其有恐嚇原告之行為及故意甚明。至被告雖以前揭情詞置
    辯。惟查，被告是否要求原告至其住處，與被告有無恐嚇之
    故意，並無必然之關連；況且，被告雖要求原告至其住處，
    惟亦同時告知原告，其將持開山刀處理雙方間之糾紛，衡諸
    常情，如被告無意使原告心生畏懼，又何有於要求原告至住
    處後，向原告陳稱將持開山刀處理雙方間之糾紛之理，是被
    告抗辯如有恐嚇原告之故意，不會要求原告至其住處等語，
    自無足取。另被告因前揭行為涉犯恐嚇危害安全罪，經臺南
    地檢署檢察官以109年度偵字第15400號聲請簡易判決處刑書
    聲請簡易判決處刑後，業經本院刑事庭於109年11月4日以10
    9年度簡字第3166號刑事簡易判決判處被告犯恐嚇危害安全
    罪，處拘役30日，如易科罰金，以1,000元折算1日，嗣因無
    人上訴而告確定，有本院109年度簡字第3166號刑事簡易判
    決1份在卷可稽（參見本院109年度南司小調字第2756號卷宗
    第15頁至第21頁），亦認被告有故意以前開言語對於原告恐
    嚇之行為。從而，原告主張之前揭事實，應堪信為實在。
　㈢次按，因故意或過失，不法侵害他人之權利者，負損害賠償
    責任；故意以背於善良風俗之方法，加損害於他人者亦同；
    不法侵害他人之身體、健康、名譽、自由、信用、隱私、貞
    操，或不法侵害其他人格法益而情節重大者，被害人雖非財
    產上之損害，亦得請求賠償相當之金額，民法第184條第1項
    前段、後段、第195條第1項前段分別定有明文。所謂故意以
    背於善良風俗之方法加損害於他人，係指故意以違背國民一
    般道德觀念之方法，使他人利益受損害而言（最高法院89年
    度台上字第2380號判決參照）。恐嚇他人，顯然違背國民一
    般道德觀念，應屬背於善良風俗之方法。查，被告基於恐嚇
    危害安全之故意，於前揭時日，以前揭言語，恐嚇原告，已
    如前述，揆諸前揭說明，應屬故意以背於善良風俗之方法，
    加損害於原告，對於原告所受非財產上之損害，自應負損害
    賠償責任。
　㈢查，原告因被告以前揭言語，予以恐嚇而心生畏懼，其精神
    受有一定之痛苦，乃屬必然。又查，原告之學歷為國民中學
    畢業，職業為服務業；被告之學歷為高級職業學校肄業，現
    在待業中，為兩造所不爭執；又原告名下有土地1筆；被告
    名下無不動產，此有稅務電子閘門財產所得調件明細表2份
    在卷可佐（參見本院卷第20頁至第24頁、第25頁至第29頁）
    。本院審酌原告、被告之教育程度、身分、地位、經濟能力
    、被告侵害之情節，及被告所為前揭言語，致原告心生畏懼
    之程度等一切情形，認原告請求被告賠償非財產損害10萬元
    ，尚屬過高，應予核減為2萬元為適當。
　㈤復按，給付無確定期限者，債務人於債權人得請求給付時，
    經其催告而未為給付，自受催告時起，負遲延責任。其經債
    權人起訴而送達訴狀，或依督促程序送達支付命令，或為其
    他相類之行為者，與催告有同一之效力。遲延之債務，以支
    付金錢為標的者，債權人得請求依法定利率計算之遲延利息
    ；應付利息之債務，其利率未經約定，亦無法律可據者，週
    年利率為5%，民法第229條第2項、第233條第1項前段及第20
    3條分別定有明文。查，本件被告應為之前揭損害賠償之給
    付，並無確定期限，且原告復未舉證證明於起訴前曾向被告
    請求，惟被告既經原告提起刑事附帶民事訴訟而受刑事附帶
    民事訴訟起訴狀繕本之送達，依民法第229條第2項之規定，
    自應自刑事附帶民事訴訟起訴狀繕本送達之翌日即109年10
    月30日起，此有本院送達證書1份在卷可按（參見本院109年
    度簡附民字第178號卷宗第13頁），負遲延責任。從而，原
    告請求被告給付自109年10月30日起至清償日止，按週年利
    率5%計算之利息，即屬正當；逾此部分之請求，則非正當。
六、綜上所陳，本件原告依民法第184條第1項後段規定，請求被
    告給付2萬元及自109年10月30日起至清償日止，按週年利率
    5%計算之利息，為有理由，應予准許；逾此範圍之請求，則
    無理由，應予駁回。
七、本件乃原告於刑事訴訟程序（109年度簡字第3166號）提起
    刑事附帶民事訴訟（109年度簡附民字第178號）後，經本院
    刑事庭依刑事訴訟法第504條第1項規定，移送前來，依刑事
    訴訟法第504條第2項之規定，免納裁判費；且於移送本院後
    ，並無其他訴訟費用之支出，爰不於判決主文中為訴訟費用
    之諭知（臺灣高等法院暨所屬法院95年法律座談會民事類提
    案第21號研討結果意旨參照），附此敘明。
八、本判決原告勝訴部分，乃法院依小額訴訟程序所為被告敗訴
    之判決，依民事訴訟法第436條之20之規定，應依職權宣告
    假執行。此部分雖經原告陳明願供擔保，聲請宣告假執行，
    惟其聲請不過促請法院職權發動，本院毋庸就其聲請為准駁
    之裁判，併此敘明。至原告敗訴部分，其假執行之聲請，已
    失所附麗，應予駁回。
九、本件事證已臻明確，兩造其餘攻擊防禦方法，經核與本件判
    決結果不生影響，爰不一一論述，附此敘明。
十、據上論結，本件原告之訴一部為有理由，一部為無理由，依
    民事訴訟法第436條之23、第436條第2項、第436條之20，判
    決如主文。
中    華    民    國   110    年    3     月    18    日
                  臺灣臺南地方法院臺南簡易庭
                          法  官  伍逸康
以上正本係照原本作成。　　　　　　　　　　　　　
如對本判決上訴，須於判決送達後20日內向本院提出上訴狀，並
須表明原判決所違背之法令及其具體內容與依訴訟資料可認為原
判決有違背法令之具體事實之上訴理由。（均須按他造當事人之
人數附繕本）。
中　　華　　民　　國　　110 　年　　3 　　月　　18　　日
　　　　　　　　　　　　　書記官  康紀媛